臺灣臺中地方法院刑事判決　　　　　　　96年度訴字第2977號
公　訴　人　臺灣臺中地方法院檢察署檢察官
被　　　告　丁○○
選任辯護人　郭隆偉律師
上列被告因搶奪案件，經檢察官提起公訴（九十六年度偵字第五
一六七號），本院判決如下：
    主  文
丁○○以脅迫妨害人行使權利，累犯，處拘役肆拾日，如易科罰
金，以新臺幣壹仟元折算壹日。減為拘役貳拾日，如易科罰金，
以新臺幣壹仟元折算壹日。
    事  實
一、丁○○前有竊盜、賭博等前科，最近因違反毒品危害防制條
    例案件，先後經臺灣高雄地方法院判處有期徒刑六月、四月
    確定，接續執行，於民國九十五年五月八日縮刑期滿執行完
    畢。仍不知悛悔，於九十五年十二月二十四日晚上七時許，
    進入位於臺中市○○區○○路一段三三二號金大村股份有限
    公司甲○○○內（下稱甲○○○），購買高粱酒二瓶，付帳
    後離去，在該店門口將其購得之高粱酒放置於其所騎乘機車
    上之際，自行不慎碰破其中一瓶酒瓶，立即回頭進入店內，
    向店員丙○○表示酒瓶破掉，欲無償更換一瓶，經丙○○請
    示店長陳世杰後，以菸酒類不能退換為由而婉拒。丁○○隨
    即表示「瓶蓋還未打開，為何不能換，用膝蓋想也知道可以
    換。」等語，而基於妨害人行使權利之故意，擅自強行取走
    置於賣場內之高粱酒一瓶（值新台幣《下同》九十九元），
    得手後即揚長而去。嗣於當晚九時三十一分許，丁○○再度
    至甲○○○買酒，丙○○再度告知上開瓶子破掉那瓶酒不能
    換，丁○○聞言暫離去一分鐘，迅即進入店內辱罵丙○○，
    並打傷丙○○（公然侮辱、傷害部分均未據告訴），始行離
    去。丁○○另於同日晚間十時一分許，持鐵棍至該店內，搗
    毀自動門之玻璃及收銀台前之酒櫃等物（毀損部分未據告訴
    ）。
二、案經臺中市警察局第四分局報請臺灣臺中地方法院檢察署檢
    官偵查起訴。
    理  由
一、訊據被告丁○○對上揭犯罪事實均坦白承認，且經證人丙○○於本院結證在卷，且有被告所有之鋁棒一支扣案可參，復
    有現場照片十五張，扣押筆錄、扣押物品目錄表、扣押物品
    清單各一份在卷可稽，是被告上開自白與事實相符，堪予採
    信。
二、核被告所為，係犯刑法第三百零四條第一項之強制罪。公訴
    意旨認被告強行於甲○○○取走高粱酒一瓶之行為，係涉犯
    刑法第三百二十五條第一項之搶奪罪，然查，被告堅詞否認
    有何搶奪犯行，且證人丙○○於本院結證稱：九十五年十二
    月二十四日，大約在晚上七、八點他（即被告）到甲○○○
    買酒，他一開始買了九十九元的高粱酒二瓶，買了之後又回
    來，因為其中一瓶酒瓶頸處破碎，酒都流光了，他說他買的
    酒拿到機車那裡就破掉了，要求換一瓶酒。我先問店長可不
    可以換，店長說那是菸酒類不可換，我照樣回答他。他說伊
    才剛買，一走出去就破掉，伊還沒有離開甲○○○，所以應
    該可以換。我說不行，他就私自從放酒的架子上拿走一瓶一
    樣的高粱酒走了。（檢察官問：你有沒有告訴他不能拿？）
    有，但他還是說這用膝蓋想也知道可以換。……（檢察官問
    ：之後被告有無再回來？）有，他又回來買酒，我要他付他
    拿走那瓶酒的錢。他說他是要換的，他一直爭執說他是要換
    的，為什麼要付錢，我請他付錢，他一直不付錢。後來我跟
    他說要不然這一瓶酒就算我的，他就生氣了，說我看不起他
    ，這小小的錢他怎麼付不出來，接著就丟了一些百元鈔給我
    ，因為錢是摺在一起，我不確定是多少錢……。（受命法官
    問：後來有沒有看他給多少錢？）我沒有算，是其他的店員
    算的，他第二次買了一瓶酒，一樣是九十九元，而丟在櫃檯
    上的錢是二百元，其他店員說多出來的那一百元就當作上一
    瓶酒的錢好了。（審判長問：被告拿走那瓶酒時，你是否可
    以阻止？）我有阻止，但被告強行拿走，而且店裡有其他客
    人，我想不要耽誤其他客人結帳，所以就沒有追出去等語（
    見本院九十六年十月二十三日審判筆錄）。核證人上開所證
    可知，被告在拿取系爭高粱酒前即表示因「伊所購買之高粱
    酒酒瓶破碎，要求更換一瓶」；於拿取系爭高粱酒之際亦表
    示「伊才剛買，一走出去就破掉，伊還沒離開甲○○○，應
    該可以換」；嗣後再度至甲○○○買酒，經證人丙○○要求
    付上開高粱酒費用時，再度表示「伊是要換的」等語，足證
    被告拿取系爭高粱酒時係基於「換酒」之主觀意思，其並無
    不法所有之意圖，則被告此部分所為應僅構成刑法第三百零
    四條第一項之強制罪，公訴意旨引用刑法第三百二十五條第
    一項尚有未洽，但此部分起訴之基本社會事實既屬相同，爰
    依法變更起訴法條，附此敘明。
三、被告丁○○前有竊盜、賭博等前科，最近因違反毒品危害防
    制條例案件，先後經臺灣高雄地方法院判處有期徒刑六月、
    四月確定，接續執行，於九十五年五月八日縮刑期滿執行完
    畢，有臺灣高等法院被告全國前案紀錄表在卷可稽。被告於
    上開徒刑執行完畢，五年內故意犯本件有期徒刑以上之罪，
    為累犯，應依刑法第四十七條第一項加重其刑至二分之一。
    爰審酌被告前有竊盜、賭博、違反毒品危害防制條例等前科
    之素行，因一時失慮致犯本罪、犯罪所生危害非鉅、毀損部
    分業已和解，且犯罪後態度尚佳等一切情狀，量處如主文所
    示之刑，並諭知易科罰金之折算標準。又被告行為後，中華
    民國九十六年罪犯減刑條例於九十六年七月四日公佈，於同
    年月十六日施行，查被告本件犯行係在九十六年四月二十四
    日以前，且非中華民國九十六年罪犯減刑條例第三條所示不
    得減刑之罪，爰依中華民國九十六年罪犯減刑條例第二條第
    一項第三款，減其刑期二分之一；並依同條例第九條規定，
    併諭知易科罰金之折算標準。
據上論斷，應依刑事訴訟法第二百九十九條第一項前段、第三百
條，刑法第三百零四條第一項、第四十七條第一項、第四十一條
第一項前段，刑法施行法第一條之一第一項、第二項前段，中華
民國九十六年罪犯減刑條例第二條第一項第三款、第七條、第九
條，判決如主文。
本案經檢察官乙○○到庭執行職務。
中　　華　　民　　國　　96　　年　　11　　月　　6 　　日
                  刑事第十六庭  審判長法  官  林念祖
                                      法  官  柯志民
                                      法  官  周玉蘭
上正本證明與原本無異。
如不服本判決，應於收受送達後10日內向本院提出上訴書狀（應
敘述具體理由並附繕本）。
上訴書狀如未敘述理由，應於上訴期間屆滿後20日內補提理由書
於本院。
                                      書記官  許素珍
中　　華　　民　　國　　96　　年　　11　　月　　6 　　日
附錄論罪科刑法條
中華民國刑法第304條
（強制罪）
以強暴、脅迫使人行無義務之事或妨害人行使權利者，處3年以
下有期徒刑、拘役或3百元以下罰金。
前項之未遂犯罰之。
